【裁判字號】    93,上易,197
【裁判日期】    950530
【裁判案由】    損害賠償
【裁判全文】
臺灣高等法院高雄分院民事判決         93年度上易字第197號
上  訴  人  庚○○
訴訟代理人  黃金龍律師
被上訴人    豪門世家大廈管理委員會
法定代理人  丙○○
訴訟代理人  許銘春律師
            張文雪律師
上列當事人間請求損害賠償事件，上訴人對於民國93年7 月2 日
臺灣高雄地方法院92年度訴字第1296號第一審判決提起上訴，本
院於95年5 月17日言詞辯論終結，判決如下：
    主      文
上訴駁回。
第二審訴訟費用由上訴人負擔。
    事實及理由
一、被上訴人法定代理人原為郭憲德，嗣於本院審理中，改選為
    丙○○，丙○○具狀聲明承受訴訟，核無不合，應予准許，
    合先敘明。
二、上訴人主張：訴外人李碧娥將其所有坐落高雄市新興區○○
    ○路135 巷18號豪門世家大廈7 樓房屋（下稱系爭房屋），
    無償借予上訴人使用，由上訴人負責繳納該大樓之管理費，
    玆因上訴人往來於台灣及澳洲經商，經常不在，乃交代上訴
    人胞弟己○○代為關心門戶，己○○自民國90年10月間起，
    囑託該大廈僱用之管理員多加注意，且特別交代如有人意圖
    進入，應與其聯絡，詎被上訴人管理人員與上訴人之夫丁○
    ○有所勾通而故意縱容，使丁○○得於90年10月下旬，侵入
    系爭房屋竊取上訴人所有粉紅鋼玉耳環墜子、髮夾1 套及PP
    鑽石手錶1 支，價值共計新台幣（下同）73萬4,750 元，顯
    見，被上訴人於管理上有重大疏失，且該住宅係遭人僱請鎖
    匠開鎖進入，被上訴人所委請之管理員自難諉為不知，被上
    訴人違反其應盡之安全管理義務，導致上訴人財物失竊造成
    損害，自屬處理委任事務有過失等情，爰依民法第544 條、
    第227 條、住戶規約及修正前公寓大廈管理條例第34條第5
    款等規定，求為命被上訴人給付上訴人73萬4,750 元，及自
    起訴狀繕本送達翌日起至清償日止，按週年利率5%計算之利
    息，並願供擔保，請准宣告假執行。原審為上訴人敗訴之判
    決。上訴人於本院聲明：(一)原判決廢棄。(二)被上訴人應給付
    上訴人73萬4,750 元，及自起訴狀繕本送達翌日起至清償日
    止，按週年利率5%計算之利息。(三)訴訟費用由被上訴人負擔
    。
三、被上訴人則以：上訴人僅係向李碧娥借用系爭房屋，並非該
    大樓之區分所有權人，兩造間並無委任關係存在。上訴人對
    於遭竊及失竊物品亦無法舉證證明。而上訴人於90年12月27
    日進入高雄市新興區○○○路36號5 樓之1 ，所查扣指訴丁
    ○○偷竊之物品並不包括上訴人主張失竊之粉紅鋼玉耳環墜
    子、髮夾1 套及PP鑽石手錶1 支物品，又上訴人指訴丁○○
    竊盜案件，亦經不起訴處分確定，聲請交付審判亦遭駁回。
    是上訴人主張上開物品遭丁○○竊取，請求被上訴人賠償上
    開物品之損害，並無可採。縱認上訴人有失竊事實，亦與被
    上訴人管理無關，況上訴人除了借用系爭房屋外，另在該大
    樓前面租用一樓店舖使用，為求出入方便，並打通該店舖後
    門與大樓中庭相連，若有失竊亦屬咎由自取，並非被上訴人
    管理疏失所致等語，資為抗辯。並於本院為駁回上訴之聲明
    。
四、兩造不爭執之事項：
  (一)豪門世家大廈規約第1 條規定：「本規約效力及於本大廈全
    體區分所有權人及住戶」，第5 條規定：「為處理區分所有
    權關係所生事務，本大廈由區分所有權人及住戶互選管理委
    員組成管理委員會」。
  (二)上訴人於90年12月27日進入高雄市新興區○○○路36號5樓
    之1 ，所查扣指訴丁○○偷竊之物品並不包括上訴人主張失
    竊之粉紅鋼玉耳環墜子、髮夾1 套及PP鑽石手錶1 支，而上
    訴人指訴丁○○竊盜案件，亦經不起訴處分確定，聲請交付
    審判亦駁回。
  (三)系爭房屋係所有權人李碧娥無償出借予上訴人使用。上訴人
    另向他人承租該大樓前方之店舖即門牌號碼為高雄市○○區
    ○○路107 之1 號房屋經營群秀實業有限公司（下稱群秀公
    司），該店舖後門可連接系爭大樓之中庭出入。
五、兩造爭執事項：(一)兩造間有無委任關係存在？(二)上訴人是否
    有失竊粉紅鋼玉耳環墜子、髮夾1 套及PP鑽石手錶1 支？是
    否為丁○○所偷竊？(三)縱認上訴人有失竊上開物品，被上訴
    人管理是否有疏失？上訴人請求被上訴人賠償有無理由？玆
    分述如下：
  (一)兩造間有無委任關係存在？
  1.按所謂住戶，係指公寓大廈之區分所有權人、承租人或其他
    經區分所有權人同意，而為專有部分之使用者。次按管理委
    員會，係指為執行區分所有權人會議決議事項及公寓大廈管
    理維護工作，由區分所有權人選任住戶若干人為管理委員所
    設立之組織。公寓大廈管理條例第3 條第8 款及第9 款分別
    定有明文。
  2.經查，上訴人係向豪門世家大樓之區分所有權人李碧娥借用
    系爭房屋，為被上訴人所不爭執，是依前揭規定，上訴人自
    為該大樓之住戶，而被上訴人係住戶為執行區分所有權會議
    決議事項暨公寓大廈管理維護工作，互選管理委員若干人之
    組織，而豪門世家大廈規約第1 條規定：「本規約效力及於
    本大廈全體區分所有權人及住戶」，第5 條規定：「為處理
    區分所有權關係所生事務，本大廈由區分所有權人及住戶互
    選管理委員組成管理委員會」。足見，兩造間確實有委任關
    係存在。被上訴人辯稱上訴人僅係借用系爭房屋，並非區分
    所有權人，兩造間並無委任關係存在，即無可取。
  (二)上訴人是否有失竊粉紅鋼玉耳環墜子、髮夾1 套及PP鑽石手
    錶1 支？是否為丁○○所偷竊？
  1.查，上訴人主張其所有粉紅鋼玉耳環墜子、髮夾1 套及PP鑽
    石手錶1 支，遭丁○○竊取云云，雖據提出其自行製作之失
    竊物品清單及其購買物品之單據為證，然為被上訴人及丁○
    ○所否認，經查，上訴人初則指稱其二弟媳何玉秀因投資失
    利，經濟出狀況而有竊盜嫌疑，嗣則改稱係其前夫丁○○所
    竊取，前後指述不一，已難採信。而上訴人於90年12月27日
    進入高雄市新興區○○○路36號5 樓之1 ，所查扣指訴丁○
    ○偷竊之物品並不包括上訴人主張失竊之粉紅鋼玉耳環墜子
    、髮夾1 套及PP鑽石手錶1 支物品，業經上訴人陳明在卷（
    本院卷214 頁）。是尚難認上開物品係遭丁○○竊取。且上
    訴人對丁○○提出刑事竊盜告訴，業經檢察官為不起訴處分
    確定，此有台灣高雄地方法院檢察署91年度偵續字第184 號
    、92年度偵續一字第3 號不起訴處分書及台灣高等法院高雄
    分院檢察署92年度上聲議字第678 號處分書在卷可參，嗣經
    上訴人聲請交付高雄地院刑事庭審判，亦經高雄地院以92年
    度聲判字第83號裁定駁回確定在案，有該裁定附卷可查（原
    審卷128 至141 頁、182 至188 頁、202 至204 頁）。至證
    人陳奕雖於原審證稱：「（你值班時有無看過丁○○進出
    過？）還沒有發生案前有來過幾次我有看過，都是從管理室
    進出。」等語，縱令屬實，亦僅能證明丁○○於發生竊案前
    進出系爭大廈，惟尚不能證明丁○○於上訴人指述之失竊時
    間有進入系爭房屋偷竊上訴人上開失竊物品。是證人陳奕
    之證詞並不能為上訴人有利之認定。至上訴人提出其與戊○
    ○之錄音譯文，觀其內容亦不能證明丁○○有拿取上訴人失
    竊之上開粉紅鋼玉耳環墜子、髮夾1 套及PP鑽石手錶1 支之
    物品。又本院93年度上易字第233 號確定判決認為丁○○應
    返還全體共有人之共有物亦未包括本件上訴人主張失竊之物
    品，有該判決書附卷可稽（本院卷217 至222 頁）。此外，
    上訴人又不能舉證以實其說，是上訴人主張丁○○有竊取上
    開物品，自無可採。上訴人主張上開物品遭丁○○竊取，被
    上訴人應賠償上開物品之損害，自無可採。
  2.又上訴人主張其受有財產上之重大損害，雖據提出台灣高雄
    地方法院（下稱高雄地院）高雄簡易庭91年度雄小字第1707
    號民事小額判決為據，然查，該判決係被上訴人請求李碧娥
    給付管理費事件，李碧娥於該案審理中抗辯：因被上訴人僱
    用之管理員執行大樓安全管理工作有過失，致本件上訴人受
    有73萬4,750 元之財物損失，爰據此主張抵銷李碧娥應繳納
    之管理費5 萬7,260 元等情，嗣經高雄地院判決李碧娥敗訴
    ，並於上開判決理由略述：「李碧娥之借住戶庚○○（即上
    訴人）縱有因原告（即被上訴人）應負責情事而損失價值73
    萬4,750 元之財物，乃屬庚○○與原告間之債權債務關係，
    ．．．而李碧娥積欠原告管理費5 萬7,260 元，係屬原告與
    李碧娥間之債權債務關係，亦與民法關於抵銷之要件不符，
    故李碧娥以訴外人庚○○遭竊損失上述金額主張代位庚○○
    抵銷李碧娥應繳予原告之管理費作為抗辯理由，要無可採」
    等語，有該判決書附卷可稽（原審卷31至33頁），由此足見
    ，前揭判決係於該段理由中析述李碧娥之抗辯縱認屬實，亦
    與民法所定之抵銷要件不符，並未於理由中認定被上訴人應
    對上訴人財物遺失遭竊之事實負責。準此，上訴人主張因被
    上訴人管理疏失，致其受有重大財物損失73萬4,750 元，此
    部分曾據高雄地院91年度雄小字第1707號給付管理費事件查
    實等語，顯與事實不符而無可取。
  (三)縱認上訴人有失竊上開物品，被上訴人管理是否有疏失？上
    訴人請求被上訴人賠償有無理由？
  1.上訴人主張該住宅係遭人僱請鎖匠開鎖進入，被上訴人所委
    請之管理員自難諉為不知，並聲請訊問鎖匠即證人甲○○。
    然經原審訊之證人甲○○即古伯鎖行負責人是否曾經受僱前
    往系爭房屋開鎖，甲○○則證稱：「本件大樓之管理員有時
    會找我去開鎖，但是本件房屋我沒有印象是否有去開過鎖，
    因為我去開鎖沒有在記帳也沒有在記主人姓名為何」、「（
    上訴人訴訟代理人：請問證人是否有印象曾有個傳教士丟掉
    鑰匙找你來開鎖？）沒有，因為我開鎖不會過問屋主的姓名
    及職業」、（問：你的鎖行附近有幾家鎖行？）有好幾家而
    且開鎖也不一定要找附近鎖行開鎖」等語在卷（原審卷23 2
    頁，由上開證人甲○○之證述內容亦不足認定上訴人使用之
    系爭房屋係遭竊賊僱請古伯鎖行之甲○○開鎖進入竊取財物
    之事實，上訴人主張丁○○僱請甲○○開鎖進入竊取物品，
    亦難採信，自亦無從認被上訴人管理有疏失。
  2.另丁○○被訴之刑事竊盜案件之檢查事務官前往系爭房屋勘
    驗結果：系爭房屋為7 、8 樓，門鎖並無破壞痕跡，8 樓有
    內鎖，無法自8 樓外面之花園陽台侵入，7 樓門鎖僅有乙○
    ○、己○○及上訴人持有，此有勘驗筆錄及現場照片附於前
    揭偵查卷內為證，並經原審調取該案卷宗查明無誤。依據系
    爭房屋現場位置互核乙○○於警訊中供稱係因8 樓之落地門
    打開，始認為有遭人侵入等情以觀，足見，進入系爭房屋之
    人，亦有可能係持有該房屋之鑰匙者，始能未破壞門鎖進入
    ，得以自由進出，且上訴人亦曾將該房屋出借傳教士使用，
    平常委託乙○○代為管理等情，為上訴人自陳在卷，據此，
    足認上訴人本人並未經常居住系爭房屋，因此，縱認上訴人
    所稱有上開財物失竊屬實，然因上訴人並未能舉證證明侵入
    者係僱請鎖匠開鎖進入，故依現場情狀判斷，亦有可能係持
    有系爭房屋鑰匙者自行開鎖進入，則上訴人既自行將系爭房
    屋之鑰匙交予他人使用，被上訴人所僱請之管理員自無從自
    外觀予以管理防範，因此，自無所謂管理疏失可言。
  3.況上訴人在系爭大樓一樓另向他人承租店面即門牌號碼為高
    雄市○○區○○路107 之1 號房屋經營群秀公司，該店舖後
    門可連接系爭大樓之中庭出入，為上訴人所不爭執，業如前
    述，又群秀公司後門係由上訴人自行使用，並未由被上訴人
    僱請之管理員管理上鎖，若管理員坐在管理室內之角度，無
    法看見從該店舖進出系爭房屋之人員，此經證人即管理員陳
    奕悌及蕭耀興到庭證述屬實（原審卷158 頁），並有照片可
    佐。準此，足見，系爭房屋之出入門戶除了系爭大樓之正面
    即經由管理室進入之正門及旁邊車道外，尚可利用中庭經由
    上訴人所經營之群秀公司後門出入，因此，縱認上訴人主張
    財物失竊屬實，亦難遽認該等財物係經竊賊由管理室及其旁
    車道進出搬運。
六、綜上所述，上訴人為豪門世家大樓之住戶，其與被上訴人間
    雖有委任關係存在，然上訴人並未能具體舉證證明其有系爭
    財物及該等財物係因被上訴人管理有疏失而遭竊之事實，從
    而，上訴人依修正前公寓大廈管理條例第34條第5 款、民法
    第544 條及第227 條等規定訴請被上訴人賠償73萬4,750 元
    及自起訴狀繕本送達翌日起至清償日止，按週年利率5%計算
    之利息，即屬無據，不應准許。其假執行之聲請亦失所附麗
    ，應併予駁回。原審為上訴人敗訴之判決，及駁回其假執行
    之聲請，並無不合。上訴意旨指摘原判決不當，求予廢棄改
    判，為無理由，應予駁回。
七、據上論結，本件上訴為無理由，依民事訴訟法第449 條第1
    項、第78條，判決如主文。
中    華    民    國    95    年    5     月    30    日
                              民事第五庭
                                  審判長法官     蔡明宛
                                  法      官     黃國川
                                  法      官     曾錦昌
以上正本證明與原本無異。
本件不得上訴。
中    華    民    國    95    年    5     月    30    日
                                  書  記  官     郭蘭蕙


司法院資訊處製作；財團法人民間司法改革基金會備份。
